臺灣嘉義地方法院民事裁定　　　　　 100年度消債抗字第16號
抗　告　人　劉閔鳳
上列抗告人聲請更生程序事件，抗告人對於民國100 年4 月15日
本院100 年度消債更字第11號裁定提起抗告，本院裁定如下：
    主  文
抗告駁回。
抗告程序費用新臺幣壹仟元由抗告人負擔。
    理  由
一、原裁定意旨略以：抗告人（即聲請人）具狀聲請更生，拒不
    依原審法院裁定，於期限內依裁定所示事項，提出關係文件
    或為財產變動狀況之報告，爰依消費者債務清理條例第8 條
    、第46條第1 項第3 款等規定，裁定駁回更生之聲請等語。
二、抗告意旨則以：1.抗告人除原呈報之債權人清冊外，別無其
    他債權、2.抗告人於聲請更生前5 年內，係以從事販賣檳榔
    為業，每月收入不固定，且收入均為現金，無法提出相關證
    明文件；此外，其他收入來源僅有中低收入補助金、3.抗告
    人因受前夫家暴而由法院裁判准予離婚，離婚後前夫尚不定
    時騷擾抗告人索討金錢，造成抗告人多次休業、收入不穩定
    ，與前夫所生子女均由抗告人獨力扶養，前夫未負擔分文、
    4.抗告人並無股票、存款或其他相關投資，除健保及國民年
    金保險外，未再投保其他商業保險、5.抗告人已搬離原住處
    至台南，並已經找到工作，請法院體察抗告人無奈，准予開
    始更生程序等語。
三、惟按，債務人對於金融機構因消費借貸、自用住宅借款、信
    用卡或現金卡契約而負債務，在聲請更生或清算前，應提出
    債權人清冊，以書面向最大債權金融機構請求協商債務清償
    方案並表明共同協商之意旨，且本條例施行前，債務人依金
    融主管機關協調成立之中華民國銀行公會會員辦理消費金融
    案件無擔保債務協商機制協商未成立者，仍應依本條例第15
    1 條第1 項規定請求協商，消費者債務清理條例第151 條第
    1 項及本條例施行細則第42條定有明文。此係因債務人受法
    院裁定開始更生或清算程序者，其生活、資格、權利等均將
    受限制，該等程序係債務清理之最後手段，於債務人無法與
    債權人協商時，始適用更生程序或清算程序清理其債務。債
    務人對於金融機構因消費借貸、自用住宅借款、信用卡或現
    金卡契約而負債務，其法律關係較單純明確，金融機構並已
    訂有債務協商機制，如能協商成立，債務人或不須依本條例
    聲請更生或清算，可疏減法院負擔，有效分配司法資源。為
    使債務人得自主解決其債務，爰設本條，明定債務人對於金
    融機構因消費借貸、自用住宅借款、信用卡或現金卡契約而
    負債務之情形，採行協商前置主義（消費者債務清理條例第
    15 1條立法理由參照）。又聲請更生或清算不合程式或不備
    其他要件者，法院應以裁定駁回之，但其情形可以補正者，
    法院應定期間先命補正，復為同條例第8 條所明定。
四、經查，本件抗告人向本院聲請更生，雖主張：前曾與債權人
    台新國際商業銀行股份有限公司（下稱台新銀行）達成還款
    協議，但因家暴緣故導致夫妻離異，離婚後前夫仍會到工作
    場所搗亂，致使抗告人工作不穩定，影響抗告人履行協商條
    件之能力，希望換個環境，期有穩定定期收入，請求准予更
    生等語。惟查：抗告人確有對於金融機構台新銀行因信用卡
    、現金卡契約而負債務，並於97年9 月12日與台新銀行達成
    分期還款協議等情，有抗告人所提出協議書在卷可稽。但經
    原審依職權發函請台新銀行查報抗告人與其協商情形為何？
    並請提出相關協商及成立協商之文件資料；據台新銀行先後
    以100 年3 月23日台新總債務協商部字第10000002452 號函
    、100 年4 月18日台新總債務協商部字第10000003261 號函
    覆稱：抗告人未曾於消費者債務清理條例施行前，依金融主
    管機關協調成立之中華民國銀行公會會員，申請辦理消費金
    融案件無擔保債務協商機制與金融機構成立之協商；亦未曾
    依消費者債務清理條例第151 條第1 項規定，向該行表明共
    同協商意旨申請參加前置協商程序等語，並檢具100 年3 月
    22日（抗告人係於100 年3 月10日具狀聲請更生）查詢列印
    之財團法人金融聯合徵信中心資料為佐（其上註記：催收—
    協議分期），足認抗告人並無於本條例施行後以書面向最大
    債權金融機構請求共同協商債務清償方案而協商不成立等情
    。揆諸前揭規定，應認本件抗告人聲請更生，既未遵循消費
    者債務清理條例第151 條第1 項之規定先行債務協商，且上
    開欠缺又屬無從補正，依上說明，自應駁回其更生之聲請。
    原裁定駁回聲請人之聲請，其理由雖有不同，但結論並無二
    致，於法並無違誤。抗告意旨指摘原裁定不當，求予廢棄改
    判，為無理由，應予駁回。
五、據上論結，本件抗告為無理由，依消費者債務清理條例第15
    條，民事訴訟法第495條之1第1項、第449條第1項、第95條
    、第78條，裁定如主文。
中    華    民    國   100    年    7     月    27    日
              民事第二庭    審判長法  官  曾文欣
                                  法  官  柯月美
                                  法  官  陳思睿
以上正本證明與原本無異。
本裁定除有涉及具有原則上重要性之法律見解以外，不得再為抗
告。
中    華    民    國   100    年    7     月    27    日
                                  書記官  張富